【裁判字號】    95,訴,679
【裁判日期】    950630
【裁判案由】    毒品危害防制條例
【裁判全文】
臺灣桃園地方法院刑事判決               95年度訴字第679號
公  訴  人  台灣桃園地方法院檢察署檢察官
被      告  甲○○
上列被告因毒品危害防制條例案件，經檢察官提起公訴（95年度
毒偵字第141號），本院判決如下︰
    主  文
甲○○施用第二級毒品，累犯，處有期徒刑柒月。其餘被訴施用
第一級毒品部分免訴。
    事  實
一、甲○○於民國九十年間因違反毒品危害防制條例案件，經台
    灣基隆地方法院以九十年度毒聲字第九八五號裁定送觀察、
    勒戒後，認無繼續施用之傾向，於九十年七月二十日釋放出
    所，經台灣基隆地方法院檢察署檢察官以九十年度毒偵字第
    一一三七號不起訴處分確定；於九十一年間，復因違反毒品
    危害防制條例案件，經台灣基隆地方法院以九十一年度毒聲
    字第七一六號裁定送觀察、勒戒後，認無繼續施用之傾向，
    於九十一年九月二十日釋放出所，經台灣基隆地方法院檢察
    署檢察官以九十一年度毒偵字第六三二號不起訴處分確定；
    同年又因違反毒品危害防制條例案件，經該院以九十一年度
    毒聲字第一一五０號裁定令入戒治處所施以強制戒治，至九
    十二年十一月十四日停止戒治釋放出監，而於九十三年一月
    九日因法律修正報結，並經該院以九十一年度訴字第六八四
    號判處有期徒刑七月及三月，應執行有期徒刑九月確定；於
    九十三年間，再因違反毒品危害防制條例案件，經該院以九
    十三年度訴字第二五一號判處有期徒刑十月確定，二罪接續
    執行，甫於九十四年九月二十日執行完畢。詎仍未戒除毒癮
    ，明知甲基安非他命為毒品危害防制條例第二條第二項第二
    款所規定之第二級毒品，不得施用、持有，仍於觀察、勒戒
    執行完畢釋放後五年內，基於施用第二級毒品之犯意，於九
    十四年十二月十六日為警採尿回溯九十六小時內某時，在桃
    園縣桃園市○○路附近某處，施用第二級毒品甲基安非他命
    一次，嗣於同年十二月十六日十八時許，為警在桃園縣桃園
    市○○路二三一巷口查獲。
二、案經台北縣政府警察局三峽分局報請台灣桃園地方法院檢察
    署檢察官偵查起訴。
    理  由
壹、有罪部分：
一、刑事訴訟法第一百五十九條第一項雖規定，被告以外之人於
    審判外之言詞或書面陳述，除法律有規定外，不得作為證據
    。然同法第一百五十九條之五第一項、第二項亦規定，被告
    以外之人於審判外之言詞或書面陳述，經當事人於審判程序
    同意作為證據，法院審酌該言詞陳述或書面陳述作成時之情
    況，認為適當者，亦得為證據；當事人、代理人或辯護人於
    法院調查證據時，知有第一百五十九條第一項不得為證據之
    情形，而未於言詞辯論終結前聲明異議者，視為有前項之同
    意。經查，證人即與被告甲○○同遭查獲之楊美芳於警詢之
    證述，經檢察官引為證據，而被告於本院準備及審判程序中
    均未對證人楊美芳於警詢之證述聲明異議，依前揭法條，應
    視為有同法第一百五十九條之五第一項之同意，而本院審酌
    證人楊美芳係由警察製作筆錄，詢問過程亦無何不當或違法
    之情事，且與被告警詢中所述相符，認將被害人之證述作為
    證據，並無不當，依前揭法條，自有證據能力，得為證據，
    合先敘明。
二、訊據被告固不否認有於前揭時、地施用第二級毒品甲基安非
    他命之事實，惟辯稱伊係與第一級毒品海洛因同時施用，施
    用第一級毒品部分業經判決確定云云。經查，被告於警詢中
    供稱其施用海洛因之方式係將海洛因摻水後，置於針筒內注
    射到手臂等語（見偵查卷第八頁），證人楊美芳亦證稱與被
    告施用海洛因之方式係將海洛因摻水後，置於針筒內注射到
    手臂等語（見偵查卷第十九頁），且於查獲當時並扣得針筒
    二支，足徵被告係以針筒注射之方式施用海洛因，其至本院
    審理時始改稱係將海洛因與甲基安非他命混至香菸中同時吸
    用云云，顯係事後卸責之詞，難認可採。本件事證明確，被
    告犯行洵堪認定，應予依法論罪科刑。
三、核被告所為係違反毒品危害防制條例第十條第二項施用第二
    級毒品罪。其施用前持有第二級毒品之低度行為，為其施用
    第二級毒品之高度行為所吸收，不另論罪。被告曾因違反毒
    品危害防制條例案件，經台灣基隆地方法院以九十一年度訴
    字第六八四號、九十三年度訴字第二五一號分別判處應執行
    有期徒刑九月、有期徒刑十月確定，二罪接續執行，甫於九
    十四年九月二十日執行完畢，此有卷附台灣高等法院被告前
    案紀錄表可按，其受有期徒刑之執行完畢，五年以內再犯有
    期徒刑以上之罪，為累犯，依法加重其刑。爰審酌被告犯罪
    之目的、動機、手段、被告前有施用毒品素行、犯罪所生損
    害及被告犯罪後於本院審理中一再飾詞否認等一切情狀，量
    處如主文所示之刑，以示懲儆。
貳、免訴部分：
一、公訴意旨略以：被告甲○○前分別因施用第一級毒品海洛因
    及第二級毒品安非他命案件，先後二次經觀察、勒戒後，均
    認無繼續施用之傾向，由台灣基隆地方法院檢察署檢察官分
    別於民國九十年七月二十日、九十一年九月十八日，以九十
    年度毒偵字第一一三二號、九十一年度毒偵字第六三二號不
    起訴處分確定；復因施用毒品案件，經台灣基隆地方法院裁
    定令入戒治處所施以強制戒治一年，於九十三年二月十二日
    強制戒治期滿執行完畢。並先後因施用毒品案件，經台灣基
    隆地方法院分別以九十一年度訴字第六八四號、以九十三年
    度訴字第二五一號判處應執行有期徒刑九月、十月確定，經
    入監接續執行，於九十四年九月二十日假釋付保護管束期滿
    執行完畢。詎仍不知悛悔，又基於施用第一級毒品海洛因之
    概括犯意，自九十四年十一月某日時起至九十五年一月六日
    某時止，在桃園縣桃園市○○路二三一巷十二號四樓等處，
    連續施用第一級毒品海洛因多次，並持有第一級毒品海洛因
    一小包（毛重零點二公克）。嗣於同年十二月十六日晚上六
    時許，為警在桃園縣桃園市○○路二三一四巷口查獲，始悉
    上情，並扣得第一級海洛因一小包（毛重零點二八公克）及
    注射針筒一支。因認被告涉犯毒品危害防治條例第十條第一
    項之罪嫌。
二、按案件曾經判決確定者，應諭知免訴之判決，刑事訴訟法第
    三百零二條第一款定有明文。又訴訟上所謂一事不再理之原
    則，關於實質上一罪或裁判上一罪，亦均有其適用，最高法
    院著有六十年台非字第七七號判例要旨可資參照。
三、被告自九十四年十月底某日起，至九十五年二月十六日止，
    在其基隆市七堵區○○○路二三一之二號住處，及其駕駛之
    車上，於停放基隆市、台北縣鶯桃路及桃園市路旁等地連續
    施用第一級毒品海洛因之事實，業經台灣基隆地方法院檢察
    署檢察官於九十五年二月十六日以九十五年度毒偵字第二三
    四號起訴，而由台灣基隆地方法院於九十五年四月三日以九
    十五年度訴字第一四五號判處有期徒刑八月，於九十五年五
    月一日確定，此有上開案件之起訴書、判決書、電話談話紀
    錄單在卷可稽；而本件公訴意旨所稱被告自九十四年十一月
    某日時起至九十五年一月六日某時止，在桃園縣桃園市○○
    路二三一巷十二號四樓等處，連續施用第一級毒品海洛因多
    次，核與上開事實有連續犯之裁判上一罪之關係，是其本件
    被訴施用第一級毒品海洛因罪嫌既已經判決確定在案，依照
    首開說明，本件爰不經言詞辯論，逕為諭知免訴之判決。
四、按刑法第三十八條第二項規定：違禁物不問屬於犯人與否，
    沒收之；毒品危害防制條例第十八條第一項前段規定：查獲
    之第一、二級毒品，不問屬於犯人與否，沒收銷燬之；故被
    告經法院為有罪之科刑判決或免刑判決時，案內之違禁物或
    查獲之毒品，不問檢察官有無聲請宣告沒收，依主刑與從刑
    不可分之原則，法院即應依法宣告沒收，惟該從刑既係附隨
    於主刑，若本案扣押之違禁物或查獲之毒品，與被告本案所
    犯並經法院諭知有罪者全然無關，該扣押之違禁物或查獲之
    毒品即不得於該有罪判決之主刑下宣告沒收；若扣押之違禁
    物或查獲之毒品，與被告被訴之他案非全然無關，而被告被
    訴他案部分經法院判決無罪，檢察官於起訴書中並未請求宣
    告沒收，法院固不得就未受請求之事項逕予宣告沒收，應由
    檢察官另依刑法第四十條但書規定聲請法院為單獨宣告沒收
    之裁定，若檢察官已於起訴書中請求宣告沒收，基於無主刑
    即無從刑之原則，法院無從於諭知被告無罪之判決書上宣告
    沒收，法院應另行製作裁定書，為單獨宣告沒收。又被告經
    判決免訴或公訴不受理者，亦應同此辦理，乃屬當然（詳最
    高法院九十二年度台上字第五三八六號判決、九十四年度台
    上字第二四０號判決意旨參照）。查本件檢察官於起訴書向
    本院聲請沒收扣案之第一級毒品海洛因，揆之前開說明，扣
    案之第二級毒品海洛因係違禁物，且檢察官以請求宣告沒收
    ，故由本院另行裁定沒收銷毀，至其餘扣案之針筒一支，並
    非違禁物，自不得一併宣告沒收，附此敘明。
據上論斷，應依刑事訴訟法第二百九十九條第一項前段、第三百
零二條第一款，毒品危害防制條例第十條第二項，刑法第十一條
前段、第四十七條，判決如主文。
本案經檢察官蔡孟利到庭執行職務。
中    華    民    國    95    年    6     月    30    日
                  刑事第一庭審判長法  官  曾淑華
                                  法  官  朱美璘
                                  法  官  王耀興
以上正本證明與原本無異。
如不服本判決，應於判決送達後10日內向本院提出上訴狀（應附
繕本），上訴於臺灣高等法院。
                                  書記官  劉晨輝
中    華    民    國    95    年    7     月    3     日
附錄本案論罪科刑法條全文
毒品危害防制條例第 10 條
施用第一級毒品者，處六月以上五年以下有期徒刑。
施用第二級毒品者，處三年以下有期徒刑。


司法院資訊處製作；財團法人民間司法改革基金會備份。
